最高法院刑事判決　　　　　　九十四年度台上字第一九七三號
　　上　訴　人　乙○○
　　　　　　　　　　　　4
　　　　　　　　丙○○
　　　　　　　　甲○○
　　　　　　　　　　　　號
上列上訴人等因違反毒品危害防制條例案件，不服台灣高等法院
台中分院中華民國九十三年十二月二十一日第二審判決（九十三
年度上重訴字第四六號，起訴案號：台灣台中地方法院檢察署九
十二年度偵字第二二０五一、二二０五二號），提起上訴，本院
判決如下：
    主  文
上訴駁回。
    理  由
按刑事訴訟法第三百七十七條規定，上訴於第三審法院，非以判
決違背法令為理由，不得為之。是提起第三審上訴，應以原判決
違背法令為理由，係屬法定要件。如果上訴理由狀並未依據卷內
訴訟資料，具體指摘原判決不適用何種法則或如何適用不當，或
所指摘原判決違法情事，顯與法律規定得為第三審上訴理由之違
法情形，不相適合時，均應認其上訴為違背法律上之程式，予以
駁回。本件上訴人乙○○、丙○○、甲○○上訴意旨略稱：案件
由犯罪地或被告住所、居所或所在地之法院管轄，刑事訴訟法第
五條第一項定有明文。又無管轄權之案件，應諭知管轄錯誤之判
決，並同時諭知移送於管轄法院。乙○○、丙○○、甲○○三人
之住居所分別在台灣省高雄縣及高雄市境內，犯罪地係在高雄縣
，應屬台灣高雄地方法院管轄，台灣台中地方法院無管轄權，原
審未依職權調查，遽為實體判決，亦未說明台灣台中地方法院如
何具有第一審管轄權，不僅有刑事訴訟法第三百七十九條第四款
之違法，並有判決不備理由之違誤。甲○○上訴意旨另稱：(一)、
原判決謂「乙○○乃指示甲○○於同（民國九十二）年十一月四
日或五日至該址幫忙，嗣甲○○因化學原料味道甚臭，心中起疑
向陳貞貞詢問，因而得知乙○○、丙○○、陳貞貞所製造者係第
二級毒品甲基安非他命，其於知情後，即基於共同製造甲基安非
他命之犯意，加入該製造第二級毒品甲基安非他命之團體，在該
處受陳貞貞之指示，協助陳貞貞共同製造甲基安非他命。」然就
甲○○而言，既受不了化學藥品之惡臭，則如何能同意加入該集
團？且亦無任何酬勞之約定，豈無令人懷疑之處。再者，陳貞貞
於警偵訊時係指稱製作過程皆係甲○○所為，伊僅係幫忙而已。
如此，原判決豈無判決理由矛盾之違誤？(二)、陳貞貞雖曾在藥局
工作，但不代表會製作毒品，而甲○○、丙○○、乙○○等人亦
不具備製造安非他命之專業知識，不可能有將扣案之液態第四級
毒品麻黃素一桶、第四級毒品麻黃素五包，製造成第二級毒品甲
基安非他命之能力，縱認甲○○等四人，有製造第二級毒品之行
為，亦無法完成第二級毒品之製造結果，事實上亦從未製造出任
何甲基安非他命，不能依毒品危害防制條例第四條第二項規定相
繩。原判決未思及此，亦未說明甲○○等人具備如何之技能，足
以製造第二級毒品，亦有判決理由不備之違法等語。
惟查：採證認事係屬事實審法院之職權，而法院憑以認定犯罪事
實之證據，並不以直接證據為限，即綜合各種直接、間接證據，
本於推理作用，為其認定犯罪事實之基礎，如不違背經驗法則與
論理法則，亦非法所不許。原判決依憑乙○○、丙○○、甲○○
之自白，證人即已判刑確定共同被告陳貞貞之證述，卷附現場照
片、內政部警政署刑事警察局九十三年三月二日刑鑑字第０九二
０二一六一一０號鑑驗通知書、法務部調查局九十三年四月十六
日調科壹字第０九三００一二八八四０號函、手機簡訊照片、高
雄縣鳳山市○○○路一五八巷四十四號房屋租賃契約書、公證書
各一份等證據，為綜合之判斷，認上訴人等三人有原判決事實欄
所載之犯行，因而撤銷第一審關於乙○○、丙○○、甲○○部分
之判決，改判論處其三人共同製造第二級毒品未遂（乙○○累犯
）罪刑。已詳其調查證據之結果及證據取捨並認定犯罪事實之
理由。所為論斷均有卷存證據資料可資覆按，就形式上觀察，要
無採證認事違背經驗法則、論理法則，或有其他違背法令之情形
，尚難任意指摘為違法。按案件由犯罪地或被告住所、居所或所
在地之法院管轄，刑事訴訟法第五條第一項定有明文。所謂「被
告所在地」，乃指被告起訴當時所在之地而言，即以案件起訴繫
屬法院時為準，至其所在之原因，無論自由或出於強制皆所不問
。本件經台灣台中地方法院檢察署檢察官向第一審台灣台中地方
法院提起公訴，於九十三年三月九日繫屬時，乙○○、丙○○、
甲○○均羈押於台灣台中看守所，有卷附資料可稽，依上開說明
，第一審台灣台中地方法院及原審法院自有管轄權。乙○○、丙
○○、甲○○上訴意旨任意指摘原審對本件無管轄權，顯非依卷
內證據資料，為原判決具體違法之指摘，不得執為上訴第三審之
合法理由。至甲○○其餘上訴意旨並未依據卷內訴訟資料，為原
判決具體違法之指摘，徒憑己見，就原審採證認事職權之適法行
使，及原判決已明白論斷之事項，仍執前詞，任意指摘原判決違
法，並就上訴人等有無製造第二級毒品之能力，及能否製造出甲
基安非他命等事項，仍為單純事實之爭辯，核與法律規定得為第
三審上訴理由之違法情形，不相適合。應認其上訴違背法律上之
程式，予以駁回。
據上論結，應依刑事訴訟法第三百九十五條前段，判決如主文。
中　　華　　民　　國　九十四　年　　四　　月　二十一　日
                      最高法院刑事第十庭
                          審判長法官  陳　正　庸
                                法官  賴　忠　星
                                法官  王　居　財
                                法官  林　開　任
                                法官  林　立　華
      本件正本證明與原本無異
                                      書  記  官
中　　華　　民　　國　九十四　年　　四　　月  二十九  日
                                                      V
